【裁判字號】    97,交易,179
【裁判日期】    980430
【裁判案由】    過失傷害
【裁判全文】
臺灣臺南地方法院刑事判決             97年度交易字第179號
公  訴  人  臺灣臺南地方法院檢察署檢察官
被      告  丙○○
上列被告因過失傷害案件，經檢察官提起公訴（97年度調偵字第
594號），本院判決如下：
    主    文
丙○○因過失傷害人，處有期徒刑參月，如易科罰金，以新臺幣
壹仟元折算壹日。
    事    實
一、丙○○於民國96年10月9日8時24分許，駕駛車牌號碼8R－33
    30號自用小客車，由國道一號高速公路北向麻豆交流道匝道
    口駛入麻豆鎮小埤里176線18.9公里（西向東）處時，本應
    注意汽車駕駛人在變換車道時，應讓直行車先行，並注意安
    全距離，而依當時日間、天氣晴朗、路面乾燥無缺陷、無障
    礙物、視距良好之情形下，並無不能注意之情事，竟疏於注
    意，貿然變換車道由匝道駛入176線外側車道，適有甲○○
    騎乘車牌號碼UWZ-966號輕型機車沿176線由西向東駛至，兩
    車因而發生擦撞，致甲○○人車倒地，而受有胸部挫傷、右
    側肋骨多處骨折（第三、四、五、六、七根共計五根骨折）
    併發血胸、頭部外傷、右側鎖骨骨折、左手大拇指遠端指骨
    骨折及雙膝挫傷等傷害。丙○○於肇事後，在未有偵查犯罪
    職務之機關或公務員發覺其為犯罪人前，即向到場處理本件
    車禍事故，尚不知肇事者為何人之臺南縣警察局麻豆分局交
    通事故處理小組警員，主動表示其即為肇事車輛之駕駛者，
    並進而接受裁判。
二、案經甲○○訴由臺南縣警察局麻豆分局報請臺灣臺南地方法
    院檢察署檢察官偵查起訴。
    理    由
一、按被告以外之人於審判外之陳述，經當事人於審判程序同意
    作為證據，法院審酌該言詞陳述或書面陳述作成時之情況，
    認為適當者，亦得為證據。當事人、代理人或辯護人於法院
    調查證據時，知有刑事訴訟法第159條第1項不得為證據之情
    形，而未於言詞辯論終結前聲明異議，視為有前項之同意，
    刑事訴訟法第159條之5定有明文。經查：告訴人甲○○於警
    詢之指訴、被告於警詢及偵查中之供述，為審判外之陳述而
    屬傳聞證據，及公訴人於偵、審中提出之各項具傳聞性質之
    證據資料，公訴人及被告於本院審判程序中對於前述告訴人
    於警詢之指訴及被告之供述，以及其他相關具傳聞性質之證
    據資料之證據能力，均表示無意見，且迄於言詞辯論終結前
    亦未聲明異議。本院審酌上開各項證據資料作成之情況，核
    無違法取證或其他瑕疪，且為證明本件犯罪事實所必要之重
    要關係事項，認為以之作為證據為適當，上開證據資料，自
    得採為證據，合先敘明。
二、訊據被告對有於前揭時地與告訴人發生碰撞，告訴人並因此
    受有前開所述之傷害之事實並不爭執，惟否認有何過失，辯
    稱：其所駕駛之車輛由匝道駛入176線外側車道前，其已經
    有注意確無來車後，才駛入176線外側車道，且發生車禍時
    ，其所駕駛之車輛已經匯入平面車道，是告訴人自己未保持
    安全距離自後追撞上來的；又依規定該路段係禁行機車，告
    訴人違規騎乘機車行駛在該路段，所以告訴人沒有通行權即
    沒有路權，因告訴人之機車沒有行走在自己的道路上，即觸
    犯到他車或他人路權，一旦發生事故，違者必須負擔絕大責
    任；而且告訴人自己又因未注意車前狀況致自後追撞被告而
    受傷，自不能以此指稱被告駕駛車輛有過失云云。經查：
  (一)被告於警詢時陳稱：「我於96年10月9日8時許駕駛8R-3330
    號自小客車由住家出發要到麻豆鎮南勢里時，於當日8時24
    分在麻豆鎮小埤里176線18.9公里與乙部UWZ-966號輕機車發
    生交通事故。我當時駕駛8R-3330號自小客車沿國道1號高速
    公路匝道南向北行駛至事故地點作右轉176線時，突然有乙
    部由甲○○所駕駛之UWZ-966號輕機車自176線西向東駛來撞
    上我車左車身處，因而發生此交通事故。」等語（見警卷第
    2頁），而告訴人於警詢時指稱：「我於96年10月9日8時許
    駕駛UWZ-966號輕機車由住家出發要到麻豆市區時，於當日8
    時24分在麻豆鎮小埤里176線18.9公里處與乙部8R-3330號自
    小客車發生交通事故。我當時駕駛UWZ-966號輕機車沿176線
    外側車道西向東行駛至事故地點作直行時，突然有乙部8R-3
    330號自小客車自國道1號高速公路匝道南向北作右轉駛來撞
    上我車右後車身，因而發生交通事故。」等語（見警卷第9
    頁）。本院審酌被告與告訴人對於上開發生事故經過之陳述
    ，堪認被告駕駛車號8R-3330號自小客車沿國道1號高速公路
    匝道南向北行駛至事故地點作右轉176線時，與自176線西向
    東行駛由告訴人所騎乘之車號UWZ-966號輕機車發生碰撞。
  (二)按汽車行駛至交岔路口，其行進、轉彎，應依下列規定：二
    、行至無號誌或號誌故障而無交通指揮人員指揮之交岔路口
    ，支線道車應暫停讓幹線道車先行；汽車行駛時，駕駛人應
    注意車前狀況，並隨時採取必要之安全措施。道路交通安全
    規則第102條第1項第2款及第94條第3項分別定有明文。本件
    被告既係欲自高速公路匝道南向北行駛至事故地點作右轉17
    6線之車輛，依上開規定自應讓行駛於主車道即平面車道、
    由告訴人所騎乘之車號UWZ-966號輕機車先行，而當時為日
    間、天氣晴朗、路面乾燥無缺陷、無障礙物、視距良好，此
    有道路交通事故調查報告表(一)在卷可憑（見警卷第15頁），
    並無不能注意之情事，被告竟疏於注意，而與告訴人所騎乘
    之車號UWZ-966號輕機車發生碰撞，致告訴人受傷，被告就
    本件事故之發生，自有由匝道匯入主（平面）車道時，未注
    意讓行駛於主車道即平面車道之車輛先行之過失，惟告訴人
    騎乘輕機車行經匝道匯入路口處，亦有疏未注意右側來車動
    態之疏失，亦為本件事故之肇事原因。
  (三)至被告辯稱依規定該路段係禁行機車，告訴人違規騎乘機車
    行駛在該路段，所以告訴人沒有通行權即沒有路權，因告訴
    人之機車沒有行走在自己的道路上，即觸犯到他車或他人路
    權，一旦發生事故，其必須負擔絕大責任，而且告訴人自己
    又因未注意車前狀況，致自後追撞被告車輛而使自己受傷，
    自不能以此指稱被告駕駛車輛有過失云云，惟查：
    1.按認定過失傷害之刑事責任之有無，係應該依據當時之具
      體狀況來判斷行為人當時有無注意義務，以及有無客觀不
      能注意之情形而定，並非謂告訴人對事故之發生亦與有過
      失時，被告即可謂對自己原本應負之注意義務無庸加以注
      意。
    2.就本件而言，雖然告訴人行駛於禁行機車之路段，有違交
      通法規，然告訴人此違規行為與本件事故之發生並無必然
      關係，又系爭路段禁止機車行駛縣176線，機車須由旁邊
      的機車專用道繞道行駛至麻豆交流道東側，銜接縣176線
      等情，固有台南縣警察局麻豆分局97年9月17日南縣麻警
      五字第0970013486函在卷可查（見本院卷第30頁），惟告
      訴人雖行駛於禁行機車之路段，然此亦僅屬交通警察另行
      舉發告訴人交通違規行為之問題，要不能僅以告訴人行駛
      於禁行機車之路段，即謂被告無庸負原本應注意之義務，
      亦即被告駕車由匝道匯入主（平面）車道時，本應注意讓
      行駛於主車道即平面車道之車輛先行，不論當時平面車道
      之車輛係汽車或違規行駛之機車，被告均應禮讓主車道即
      平面車道之車輛先行，待確定平面車道無來車時始可將車
      駛入該平面車道。本件被告駕駛車輛既有未注意讓行駛於
      主車道即平面車道之車輛先行之過失，對本件事故自應負
      過失傷害之刑事責任。
    3.至告訴人騎乘輕機車行經匝道匯入路口處，雖亦有疏未注
      意右側來車動態之疏失，惟按過失傷害罪規範之目的，在
      處罰行為人因個人之過失而致他人受有傷害之行為，祇以
      行為人之有過失為致傷害之一原因為已足，有司法院字第
      631號解釋意旨可供參照。因此，即使告訴人對於本件交
      通事故之發生，亦有前揭過失，仍不能解免被告應負之過
      失責任。
    4.本件交通事故之肇事因素，經本院囑託臺灣省臺南區車輛
      行車事故鑑定委員會及臺灣省車輛行車事故覆議鑑定委員
      會鑑定結果，亦與本院上開認定結果相同，有臺灣省臺南
      區車輛行車事故鑑定委員會97年8月14日南鑑字第0975902
      371號函附鑑定意見書及臺灣省車輛行車事故覆議鑑定委
      員會97年11月3日覆議字第0976204101號函在卷可憑（見
      本院卷第18-19頁、第35頁），足認被告就本件交通事故
      之發生，確有過失甚明。
  (四)又告訴人受有如事實欄所載之傷害，亦有新樓醫院麻豆分院
    97年2月18日診斷證明書在卷可考（見警卷第24頁），而被
    告過失駕駛行為與告訴人所受如前所述之傷害結果間，亦有
    相當因果關係。是本件事證明確，被告犯行洵堪認定，應依
    法論科。
三、核被告所為，係犯刑法第284條第1項前段之過失傷害罪。又
    被告於肇事後，在未有偵查犯罪職務之機關或公務員發覺其
    為犯罪人前，即向至現場處理本件道路交通事故，尚不知肇
    事者為何人之臺南縣警察局麻豆分局交通事故處理小組警員
    供承其肇事犯罪，自首並接受裁判等情，有警詢筆錄及現場
    照片在卷可稽（見警卷第1-7頁、第18-23頁），爰依刑法第
    62條前段之規定減輕其刑。爰審酌被告之品性、生活狀況、
    智識程度（碩士畢業）、及本件被告之過失情節、告訴人甲
    ○○亦有駕駛輕機車，行經匝道匯入路口處，未注意右側來
    車動態之疏失，以及告訴人甲○○因本件車禍所受之傷害非
    輕，被告迄未與告訴人甲○○達成和解賠償損害，暨犯罪後
    否認犯行之態度等一切情狀，量處如主文所示之刑，並諭知
    易科罰金之折算標準。
據上論斷，應依刑事訴訟法第299條第1項前段、刑法第284條第1
項前段、第62條前段、第41條第1項前段，刑法施行法第1條之1
，判決如主文。
本案經檢察官乙○○到庭執行職務。
中    華    民    國    98    年    4     月    30    日
                    刑事第六庭  法  官  張家瑛
以上正本證明與原本無異。
如不服本判決應於收受本判後10日內向本院提出上訴書狀，並應
敘述具體理由。其未敘述上訴理由者，應於上訴期間屆滿後20日
內向本院補提理由書狀（均須按他造當事人之人數附繕本）「切
勿逕送上級法院」。
                                書記官  李淑惠
中    華    民    國    98    年    5     月    4     日
附錄本案論罪科刑法條全文：
刑法第284條第1項：
因過失傷害人者，處6月以下有期徒刑、拘役或5百元以下罰金；
致重傷者，處1年以下有期徒刑、拘役或5百元以下罰金。


司法院資訊處製作；財團法人民間司法改革基金會備份。
